【裁判字號】    99,交抗,2022
【裁判日期】    991029
【裁判案由】    違反道路交通管理處罰條例
【裁判全文】
臺灣高等法院交通事件裁定            99年度交抗字第2022號
抗  告  人
即受處分人  甲○○
上列抗告人因違反道路交通管理處罰條例案件，不服臺灣新竹地
方法院，中華民國99年10月11日所為裁定（99年度交聲字第411
號），提起抗告，本院裁定如下：
    主  文
原裁定撤銷，發回臺灣新竹地方法院。
    理  由
一、原裁定以：
  (一)按受處分人，不服道路交通管理處罰條例第8 條主管機關所
    為之處罰者，得於接到裁決書之翌日起20內，向管轄地方法
    院聲明異議，道路交通管理處罰條例第87條第1 項定有明文
    。又聲明異議，應以司法狀紙，敘述異議之理由，提出於原
    處分機關為之。原處分機關應於接受異議書狀後5 日內，將
    該案卷宗及有關證物，送交該管地方法院或其分院交通法庭
    ，道路交通案件處理辦法第13條亦定有明文。而違反道路交
    通管理處罰條例案件，受處分人依據道路交通管理處罰條例
    第87條之規定向管轄法院聲明異議者，固應以司法狀紙，敘
    述異議之理由，先提出於原處分機關為之，再由原處分機關
    於接受受處分人向管轄法院之聲明異議書狀後5 日內，將該
    案卷宗及有關證物，送交管轄法院，道路交通案件處理辦法
    第13條雖設有明文規定，但此無非基於便利原處分機關先行
    自我審查及案卷證物移送流程之考量，若聲明異議者未先向
    原處分機關為之，而逕向管轄法院具狀聲明異議，該管轄法
    院自可向原處分機關調閱該案卷宗及有關證物，不得逕以受
    處分人之聲明異議係不合法律上之程式，而予駁回（臺灣高
    等法院88年度交抗字第264 號裁定意旨可資參照）。
  (二)再者，交通法庭認為聲明異議無理由者，應以裁定駁回之，
    此亦為道路交通案件處理辦法第19條定有明文。又依道路交
    通管理處罰條例第87條規定向管轄法院聲明異議之期間，自
    裁決送達之翌日起算，並得依法扣除在途期間及聲請回復原
    狀。且交通法庭認聲明異議不合法律上之程式或其異議權已
    經喪失者，應以裁定駁回之，但其不合法律上之程式可補正
    者，應先定期命為補正，逾期不補正者，即予駁回，道路交
    通案件處理辦法第12條及第18條亦分別定有明文。
  (三)經查：
  1.查異議人所收受之前揭交通部公路總局新竹區○○○○○道
    路交通管理事件裁決書中附記欄第1 點已載明：「受處分人
    不服處罰者，得於接到裁決書之翌日起20日內，以司法狀紙
    提出聲明異議，載明裁決日期、字號及理由，交由本（新竹
    區監理所）所轉送管轄地方法院」（見本院99年度交聲他字
    第25號卷第8 頁），而本件異議人所提聲明異議之司法狀紙
    ，並非向原處分機關即交通部公路總局新竹區監理所提出，
    而係逕向本院遞狀聲明異議，有異議人所提刑事聲明異議狀
    在卷可稽（見原審99年度交聲他字第25號卷第1 至3 頁），
    雖已和上揭裁決書附記內容有所不合，惟要求受處分人以司
    法狀紙敘述聲明異議之理由，並向原處分機關提出，無非基
    於便利原處分機關先行自我審查及案卷證物移送流程之考量
    ，而非以道路交通案件處理辦法第13條所規定之程序，對人
    民訴訟權所加之額外限制，是以揆諸上開說明，本院自應向
    原處分機關即交通部公路總局新竹區監理所調閱該案卷宗及
    有關證物，從而，異議人上揭聲明異議就此部分尚難認係不
    合法律上之程式，合先敘明。
  2.次查，本件原處分機關即交通部公路總局新竹區監理所於民
    國（下同）99年4 月27日所作成之竹監自字第裁50-E000000
    00號違反道路交通管理事件裁決書，係於99年5 月3 日送達
    於異議人斯時之住所新竹縣關西鎮○○里○○路15號（異議
    人係於對原處分機關上開裁決處分聲明異議後、本院審理中
    之99年7 月29日始遷移戶籍地址至臺北市○○區○○里○○鄰
    ○○街394 巷12號），由其同居人即異議人之母邱春風簽收
    無訛等情，有法務部戶役政連結作業系統全戶戶籍資料、交
    通部公路總局新竹區監理所送達證書各乙份附卷足稽（見原
    審99年度交聲字第411 號卷第21頁、第26頁），是異議人如
    對原處分機關前開裁決有所不服而欲提起異議，依照前揭說
    明，其20日之合法提出異議期間即應自99年5 月4 日（即收
    受裁決書之翌日）起算；又異議人於提起異議時係住居於新
    竹縣關西鎮○○里○○路15號，已如前述，再依法院訴訟當
    事人在途期間標準第4 條第1 項第1 款所規定：道路交通案
    件處理辦法第12條規定交通案件聲明異議之在途期間扣除，
    如當事人居住於處罰機關所在之鄉、鎮、市（包括縣轄市、
    省轄市及院轄市）者，不扣除在途期間之內容，異議人該時
    既居住在處罰機關即原處分機關交通部公路總局新竹區監理
    所（地址為新竹縣新埔鎮○○路○ 段58號）所在之新竹縣，
    是以本案不扣除在途期間，從而聲明異議期間之末日應係99
    年5 月23日星期日，惟因99年5 月23日適為星期日，自應以
    休息日之次日即99年5 月24日代之，顯見異議人至遲應於99
    年5 月24日向原審聲明異議，方符規定。然異議人卻迄至99
    年6 月14日下午2 時33分許始向原審提出本件聲明異議等情
    ，有上有原審收狀章之戳記之刑事聲明異議狀存卷可稽（見
    原審99年度交聲他字第25號卷第1 頁），揆諸上揭規定，足
    見異議人所為前開聲明異議已逾20日之聲明異議期間，顯然
    不合法律上之程式，且屬無從補正之事項，自應將其異議駁
    回。
二、抗告意旨略以：
  (一)抗告人於99年5 月4 日向交通部公路局新竹區監理所申述，
    發文字號竹監自第0000000000號，其內容以此案業已函請舉
    發單位查證中，請靜候查證結果，倘兩個月未接獲本所或舉
    發單位回函，請電洽本所查詢，以上交通部公路局新竹區監
    理站來函誤導抗告人行使時效之權益。
  (二)有關道路交通處理事件在通知書（竹監字第E00000000 號）
    註明於98年9 月7 日前載明有通知本人，在本人及家人皆未
    收到裁定書，其簡要理由：逾期不繳納罰鍰者，應依同條第
    65條第1 項第3 款規定處分，抗告人向法院申訴都無效，那
    政府寄出之罰單或稅單未接到，逾期時均無申訴管道嗎？百
    姓不就變成印鈔機或冤大頭？玆附上交通部公路局新竹區○
    ○○○○道路交通管理事件裁決書影本各乙份，請撤銷原裁
    定，更為適當之裁定等語。
三、經查：本件抗告人即受處分人於99年5 月3 日接獲原處分機
    關即交通部公路總局新竹區監理所99年4 月27日所作成之竹
    監自字第裁50-E00000000號違反道路交通管理事件裁決書後
    ，旋於翌日即99年5 月4 日向交通部公路總局新竹區監理所
    新竹市監理站提出聲明異議，並經該監理站檢送抗告人陳述
    單函轉交通部公路總局新竹區監理所函請新竹市警察局第二
    分局查明憑辦，該監理所並將上開函文以副本抄送抗告人，
    並載明「……台端申訴案業已函請舉發單位查證中，請靜候
    查證結果，倘兩個月未接獲本所或舉發單位回函，請電洽本
    所查詢……」等語，有抗告人提出之交通部公路總局新竹區
    監理所99年5 月19日竹監自字第0000000000號函乙紙在卷可
    憑，堪認抗告人確已依規定於法定期間內即接獲違反道路交
    通管理事件裁決書後翌日99年5 月4 日提出聲明異議無訛。
    原審疏未查明，認抗告人遲至99年6 月14日下午2 時33分許
    始逕向原審提出聲明異議，顯不合法律上之程式，且屬無從
    補正事項，而駁回抗告人之異議，其認事用法，均有未合。
    抗告人執上開意旨為由，指摘原裁定不當，為有理由，並為
    兼顧審級利益，爰將原裁定撤銷，發回原審法院，期詳為調
    查審酌後，另為適法之處置。
據上論結，應依道路交通管理處罰條例第89條、道路交通案件處
理辦法第26條，刑事訴訟法第413 條前段，裁定如主文。
中    華    民    國    99    年    10    月    29    日
            刑事第十四庭  審判長法  官  陳志洋
                                法  官  遲中慧
                                法  官  謝靜慧
以上正本證明與原本無異。
不得再抗告。
                                書記官  陳泰寧
中    華    民    國    99    年    11    月    3     日

司法院資訊處製作；財團法人民間司法改革基金會備份。
